【裁判字號】    99,聲,3112
【裁判日期】    990823
【裁判案由】    聲請具保停止羈押
【裁判全文】
臺灣臺中地方法院刑事裁定              99年度聲字第3112號
聲 請 人即
選任辯護人  陳偉展律師
被      告  甲○○
上列聲請人因被告違反毒品危害防制條例案件（99年度訴第1382
號），聲請具保停止羈押，本院裁定如下：
    主  文
聲請駁回。
    理  由
一、本件聲請意旨略以：詳如附件所載。
二、本件被告甲○○因違反毒品危害防制條例案件，前經本院訊
    問後，認涉犯同條例第4 條第1 項、第2 項之販賣第一級、
    第二級毒品罪，犯罪嫌疑重大，所犯係最輕本刑五年以上有
    期徒刑之罪，且有逃亡之虞，而有刑事訴訟法第101 條第1
    項第1 款、第3 款之情形，非予羈押顯難進行審判，於民國
    99年5 月19日起執行羈押，嗣於同年8 月19日延長羈押在案
    。又本案業經本院認被告所犯毒品危害防制條例第4 條第1
    項、第2 項之販賣第一級、第二級毒品罪，事證明確，而於
    99年8 月11日判處應執行有期徒刑17年6 月，且尚未確定。
三、按司法院大法官會議釋字第665 號解釋，並非直接宣告刑事
    訴訟法第101 條第1 項第3 款之規定違憲。至就刑事訴訟法
    第101 條第1 項第3 款規定之合憲解釋，究應如何限縮？由
    該號解釋之解釋理由書中明載：「刑事訴訟法第101 條第1
    項第3 款規定之羈押，係因被告所犯為死刑、無期徒刑或最
    輕本刑為五年以上有期徒刑之罪者，其可預期判決之刑度既
    重，該被告為規避刑罰之執行而妨礙追訴、審判程序進行之
    可能性增加，國家刑罰權有難以實現之危險，該規定旨在確
    保訴訟程序順利進行，使國家刑罰權得以實現，以維持重大
    之社會秩序及增進重大之公共利益，其目的洵屬正當。又基
    於憲法保障人民身體自由之意旨，被告犯上開條款之罪嫌疑
    重大者，仍應有相當理由認為其有逃亡、湮滅、偽造、變造
    證據或勾串共犯或證人等之虞，法院斟酌命該被告具保、責
    付或限制住居等侵害較小之手段，均不足以確保追訴、審判
    或執行程序之順利進行，始符合該條款規定，非予羈押，顯
    難進行追訴、審判或執行之要件，此際羈押乃為維持刑事司
    法權有效行使之最後必要手段，於此範圍內，尚未逾越憲法
    第23條規定之比例原則，符合本院釋字第392 號、第653 號
    、第654 號解釋意旨，與憲法第8 條保障人民身體自由及第
    16條保障人民訴訟權之意旨，尚無違背。」等語可知，上開
    大法官會議解釋並非單純宣告刑事訴訟法第101 條第1 項第
    3 款之重罪羈押原因係屬違憲，而係要求附加考量被告除犯
    重罪外，是否有「相當理由」認為其有逃亡、湮滅、偽造、
    變造證據或勾串共犯或證人等之虞。而所謂之「相當理由」
    ，係指重罪羈押之發動，被告如何併存有逃亡或滅證之虞，
    於判斷具體個案之情況，應有「合理之依據」，不得出以揣
    測；與第1 、2 款之所定，僅止程度判斷上之差異（說服法
    院之程度），並非本質有何不同，而在整體評價上，針對所
    有不利於被告之情狀，舉凡得以任何方式之調查，本乎刑事
    科學之經驗為綜合判斷，而足以使具有一般社會通念之人多
    數認為具有相當高蓋然性之可信度者即可。其門檻固毋須達
    於足認確已存在之程度，但仍應高於「合理之懷疑」。倘該
    等情狀事實已被評價為達到第1 款或第2 款羈押原因之門檻
    ，除已滿足第3 款重罪羈押之限縮條件，並為羈押原因之競
    合。風聞傳說固無足論；傳聞證據或傳聞供述，被告之品格
    證據與其所有之個人關係，其來有自之情資線報，甚至經查
    證有其可靠性之匿名檢舉以及其他可得之訊息資料，則均可
    供為判斷審酌是否具有相當理由之依據（最高法院98年度台
    抗字第691 號裁定意旨參照）。況依法條之體系解釋，該等
    附加考量與單純考量同條第1 項第1 款、第2 款之羈押原因
    仍有程度之不同應予區別，否則不啻等同於廢除同條第1 項
    第3 款之羈押原因。基此，伴同重罪羈押予以考量之逃亡之
    虞，與單純成為羈押原因之逃亡之虞其強度應有差異，亦即
    伴同重罪羈押考量之逃亡之虞其理由強度可能未必足夠成為
    單獨之羈押原因，然得以與重罪羈押之羈押原因互佐。
四、查本件被告業經本院以犯毒品危害防制條例第4 條第1 項、
    第2 項販賣第一級、第二級毒品罪，判處應執行有期徒刑17
    年6 月，且本案尚未確定，而上開2 罪均屬最輕本刑5 年以
    上有期徒刑之重罪，衡以重罪之刑事制裁較為嚴厲，逃亡之
    誘因隨之增加，亦乃趨吉避凶、脫免刑責、不甘受罰之基本
    人性，依客觀、正常之社會通念，實足認被告已有逃亡之相
    當或然率存在（最高法院98年度台抗字第690 號、第703 號
    裁定要旨參照），自不得認其全無逃亡之蓋然率存在；另被
    告有無羈押之必要，法院自得就具體個案情節予以斟酌決定
    ，如就客觀情事觀察，法院羈押裁定之目的與手段間衡量，
    並無明顯違反比例原則情形，即無違法或不當可言，衡諸其
    販賣毒品行為，助長施用毒品成癮之惡習，對社會治安危害
    非輕，是依其犯罪情節，自手段及目的加以審查，為確保日
    後審理或執行程序順利進行，羈押被告並未違反比例原則。
    從而，本院認被告所犯係最輕本刑五年以上有期徒刑之重罪
    ，且足認其有逃亡之虞，復有羈押之必要，其羈押之原因仍
    然存在，亦不能因具保而使之消滅，聲請意旨所指情詞，尚
    無可採。至聲請意旨另以其母親生活端賴被告之經濟支持乙
    節，更與審酌具保與否要無關連，聲請人為其聲請具保停止
    羈押，自難准許，應予駁回。
五、依刑事訴訟法第220條，裁定如主文。
中    華    民    國    99    年     8    月    23    日
                  刑事第十二庭  審判長法  官   楊文廣
                                      法  官   周玉蘭
                                      法  官   劉敏芳
以上正本證明與原本無異。
如不服本裁定應於送達後五日內向本院提出抗告狀(應附繕本)並
敘述抗告之理由。
                                      書記官   陳錫威
中    華    民    國    99    年     8    月    23    日

司法院資訊處製作；財團法人民間司法改革基金會備份。
